【裁判字號】    95,上,29
【裁判日期】    951003
【裁判案由】    返還股票等
【裁判全文】
臺灣高等法院民事判決                    95年度上字第29號
上  訴  人  甲○○
            丁○○
共      同
訴訟代理人  謝志明律師
複代理人    賴俊睿律師
被上訴人    乙○○
訴訟代理人  陳建宏律師
被上訴人    丙○○
                      (
上列當事人間，因請求返還股票等事件，上訴人對於中華民國94
年11月 3日臺灣士林地方法院93年度家訴字第21號第一審判決，
提起上訴，經本院於95年 9月26日言詞辯論終結，判決如下：
    主      文
上訴駁回。
第二審訴訟費用由上訴人等負擔。
    事實及理由
一、被上訴人丙○○未於言詞辯論期日到場，核無民事訴訟法第
     386條所列各款情形之一，依上訴人之聲請，由其一造辯論
    而為判決，合先敘明。
二、上訴人等起訴主張：被上訴人等為上訴人甲○○同胞兄妹，
    90年8月5日先父呂德彰辭世，被上訴人丙○○乘機將先父保
    管上訴人甲○○所有遠東紡織股份有限公司 1,736股、臺灣
    聚合化學品股份有限公司27,176股、臺灣塑膠工業股份有限
    公司19,372股、南亞塑膠工業股份有限公司41,755股、中國
    鋼鐵股份有限公司 3,234股、華隆股份有限公司12,575股、
    大同股份有限公司 14,640股、欣嘉石油氣股份有限公司(以
    下稱欣嘉公司) 10,000股等股票、印章7枚、存摺4本，及上
    訴人丁○○所有太平洋電線電纜股份有限公司 7,268股之股
    票(以上統稱系爭股票、印章、存摺)，逕交付予被上訴人乙
    ○○，幾經上訴人等之催討，拒不返還；90年 9月間，以辦
    理先父遺贈被上訴人乙○○房地（臺北市○○段○○段103地
    號土地、門牌號碼臺北市○○路○段31巷6號 3樓，應有部分
    均為 1/4、以下稱系爭房地）之所有權登記為由，央請上訴
    人甲○○向法院為拋棄繼承之意思表示，上訴人甲○○不諳
    法律，亦不疑有詐，委由被上訴人乙○○辦理，嗣後竟以上
    訴人甲○○已拋棄繼承為由，與被上訴人丙○○平分先父其
    餘遺產，拒絕上訴人甲○○參與分配，屢經上訴人催促不獲
    置理；同時將先父之退伍金餘額新臺幣 (以下同)1,099,4
    85元、撫卹金102,307元及勞保死亡給付126,000元，勞工保
    險局退還之押金31,680元等均由被上訴人乙○○獨自領取，
    拒不與上訴人甲○○分享。為此，求為命被上訴人乙○○應
    返還系爭股票、印章；被上訴人等應於計算被繼承人呂德彰
    之遺產價值後，連帶給付上訴人三分之一金額本息；及被上
    訴人乙○○應給付453, 157元本息等之判決。並聲明：(一)
    原判決廢棄。(二)被上訴人乙○○應返還系爭股票、印章；
    被上訴人等應於計算被繼承人呂德彰之遺產價值後，連帶給
    付上訴人甲○○三分之一金額本息；及被上訴人乙○○應給
    付453,157元本息。(三)第一、二審訴訟費用由被上訴人等
    負擔。
三、被上訴人乙○○則以：上訴人等所主張系爭股票，除其中欣
    嘉公司股票為被上訴人於86年間向同事蘇永德承購，信託登
    記予上訴人甲○○，92年 9月26日終止信託關係後，移轉登
    記予被上訴人乙○○外，其餘系爭股票由其所提出之證物，
    充其量僅能證明其等曾擁有，而無法證明曾將欣嘉公司股票
    以外之系爭股票、印章有交付被上訴人乙○○之事實，其等
    請求被上訴人乙○○返還系爭股票、印章，自非有據；上訴
    人甲○○對於先父遺產之繼承權，向法院為拋棄繼承之意思
    表示，已發生拋棄繼承之效力，其再以訴訟主張其繼承權，
    自屬無據；被上訴人先父呂德彰之退伍金，係於除役時即已
    領取，且於除役後死亡，而非現役軍人，其死亡自無撫卹金
    可資領取，上訴人甲○○主張被上訴人乙○○有領取先父之
    退伍金、撫卹金之事實，應負舉證責任；至於先父之勞工保
    險給付係由上訴人甲○○代為領取，交由被上訴人丙○○保
    管，竟請求被上訴人乙○○返還，亦非有據等語，資為抗辯
    ；並聲明：(一)上訴駁回。(二)第二審訴訟費用由上訴人負
    擔。
四、上訴人等主張之上開事實，除被上訴人等為上訴人甲○○同
    胞兄妹，90年8月5日先父呂德彰辭世，及被上訴人乙○○持
    有欣嘉公司股票之事實不爭執，並有戶籍謄本、欣嘉公司證
    明書在卷 (原審調字卷第10、11頁、家訴卷第22頁、第78頁
     )為憑；且以欣嘉公司股票為被上訴人向訴外人蘇永德承購
    信託登記予上訴人，92年 9月26日終止信託關係，移轉登記
    予被上訴人為抗辯外，均為被上訴人乙○○所否認；經查：
(一)按：當事人主張有利於己之事實者，就其事實有舉證之責任
    ，民事訴訟法第 277條前段定有明文。又：當事人主張有利
    於己之事實，就其事實有舉證之責任，民事訴訟法第 277條
    前段定有明文。又：私人之印章，由自己使用為常態，被人
    盜用為變態，主張變態事實之當事人，自應就此印章被盜用
    之事實負舉證之責任。被上訴人於事實審已自承系爭借據連
    帶保證人所蓋用之印文為其印鑑，係屬真正，則被上訴人自
    應就其抗辯係遭他人盜蓋一節，負舉證責任，亦有最高法院
    86年度臺上字第 717號裁判意旨，足資參照。本件上訴人甲
    ○○主張被上訴人乙○○出資購買欣嘉公司股票，表示要贈
    與予上訴人甲○○；惟於先父辭世後，侵占上訴人甲○○印
    鑑章，進而擅自盜用而移轉登記予被上訴人乙○○等有利於
    己之事實 (參見原審家訴卷第236頁、第276頁之言詞辯論筆
    錄)，自應負舉證責任；惟查：
(1) 被上訴人乙○○持有欣嘉公司股票，係被上訴人乙○○於89
    年 2月17日出資向訴外人蘇永德購得，移轉登記予上訴人甲
    ○○，92年 9月26日再移轉登記予被上訴人乙○○等事實，
    為兩造所不爭執，且有欣嘉公司服務室93年10月 5日證明書
    、蘇永德出具之證明書、財政部臺灣省南區國稅局證券交易
    稅一般代徵稅額繳款書、股票轉讓過戶聲請書、股東權益分
    戶備查簿等影本在卷 (原審家訴卷第78頁、第214、215、第
    248至第250頁)為憑。
(2) 上訴人甲○○於原審到場分別陳述：「（你何時將欣嘉公司
    股票之印章交給被告乙○○？）我印章從來就沒有交給他，
    當初股票登記到我名下，是乙○○直接向我父親拿印章，我
    也同意他拿該印章辦理股票過戶到我名下之手續，但手續辦
    妥後，被告乙○○就將印章歸還我父親，之後一直都由我父
    親在保管該印章…」等語在卷(原審家訴卷第276頁）；由此
    堪認上訴人甲○○未曾將該印鑑章交付被上訴人乙○○，且
    被上訴人乙○○將欣嘉公司股票，於由蘇永德移轉登記予上
    訴人甲○○之後，即將之歸還先父呂德彰，被上訴人乙○○
    並未持有上訴人甲○○之印章，何以盜用？
(3) 上訴人甲○○主張被上訴人於90年8月5日先父辭世後，即侵
    占盜用上訴人甲○○之印章，蓋：91年 6月10日上訴人甲○
    ○尚以存證信函催請返還，自無同意被上訴人乙○○於92年
     9月26日使用印章，將欣嘉公司股票移轉登記予被上訴人乙
    ○○之可能等語 (參見原審家訴卷第236頁至第237頁言詞辯
    論筆錄 )，並以所提出存證信函、及中華民國郵政掛號郵件
    收件回執在卷（原審家訴卷第182至185頁）為憑；被上訴人
    乙○○則以：上訴人甲○○之印章，係被上訴人於89年 1月
     27日出資承購欣嘉公司股票，徵其同意後將欣嘉股票信託
    登記予上訴人甲○○，同時於空白之股票轉讓過戶聲請書、
    股票背面轉讓登記表之出讓人欄，蓋用上訴人甲○○之印章
    ，以期爾後再移轉登記予自己或第三人等語（參見原審家訴
    卷第252頁陳報狀）為抗辯。姑且不論被上訴人乙○○之抗
    辯，是否屬實，由上訴人所提出掛號郵件收件回執上之印文
    ，係由被上訴人丙○○以上訴人甲○○之印章代領上訴人甲
    ○○之郵件，充其量僅能證明被上訴人丙○○持有上訴人甲
    ○○該枚印章，並不足以證明上訴人甲○○該枚印章，為被
    上訴人乙○○所持有，自亦不足以證明被上訴人乙○○於先
    父辭世後，有盜用上訴人甲○○該枚印章。上訴人甲○○主
    張被上訴人乙○○出資承購欣嘉公司股票，贈與予上訴人甲
    ○○，自應於承購、移轉登記後，交付予上訴人甲○○，惟
    上訴人甲○○竟主張被上訴人乙○○盜用其印章，移轉登記
    予被上訴人乙○○，由此堪認被上訴人乙○○向蘇永德承購
    後，即持續持有欣嘉公司股票，上訴人主張贈與又係子虛，
    非足採信。
(4) 證人即欣嘉公司職員黃惠秋於原審到場結證稱：「（你們公
    司在員工認股時，有無限制員工認股之股票？）無，原則上
    每位員工都有認股數的配額，如果想要認購超過認股數之配
    額，就要看有無其他員工棄權。」等語在卷（原審家訴卷第
    245頁 ），益徵被上訴人乙○○因認購公司股票，超過員工
    認股數之配額，而以借用上訴人甲○○之名義承購，應堪採
    信。
(5) 綜合上述，上訴人對於被上訴人乙○○出資承購欣嘉公司股
    票，經其同意移轉登記予上訴人甲○○之事實，又不爭執，
    被上訴人乙○○以上訴人甲○○之印章，係被上訴人於89年
    1 月27日出資承購欣嘉公司股票，徵其同意後將欣嘉股票信
    託登記予上訴人甲○○，同時於空白之股票轉讓過戶聲請書
    、股票背面轉讓登記表之出讓人欄，蓋用上訴人甲○○之印
    章，以期爾後再移轉登記予自己或第三人等語之抗辯，即堪
    採信。
(6) 查：信託利益全部由委託人享有者，委託人或其繼承人得隨
    時終止信託，信託法第63條第 1項定有明文。本件被上訴人
    乙○○出資承購欣嘉股票，雖信託登記予上訴人甲○○，惟
    仍持有欣嘉公司股票，其信託利益全部為被上訴人乙○○所
    享有，自不待言，依信託法第63條第 1項之規定，被上訴人
    乙○○自得隨時終止信託關係，而為移轉登記，上訴人甲○
    ○請求返還欣嘉公司股票，於法自屬無據。
(二)上訴人等主張被上訴人乙○○於先父辭世後，除欣嘉公司股
    票外，由被上訴人丙○○交付上訴人等所有、為先父保管而
    持有其餘系爭股票，並以遠東紡織股份有限公司股務代理人
    亞東證券股份有限公司93年9月6日出具之「現股股票持有證
    明」、臺灣聚合化學品股份有限公司股務部93年9月2日之「
    股東分戶卡」、臺灣塑膠工業股份有限公司股務科、南亞塑
    膠工業股份有限公司股務科93年9月2日填發「股東持有股份
    證明書」、中國鋼鐵股份有限公司大華證券公司股務代理部
    出具證號：Ｚ000000000之「股東持股證明」、華隆股份有限
    公司之「股票持有證明」、大同股份有限公司股務課出具之
    「股份持有證明」、太平洋證券股份有限公司股務代理部93
    年9月22日出具之「持股證明書」等影本在卷(原審家訴卷第
    70頁至第77頁、第79頁)為證。惟查上訴人等所提出上開「
    現股股票持有證明」、「股東分戶卡」、「股東持有股份證
    明書」、「股東持股證明」、「股票持有證明」、「持股證
    明書」，充其量僅能證上訴人等持有各該公司股票，為各該
    公司之股東，非不得循公示催告程序，聲請補發，但並不足
    以證明被上訴人等占有(或持有)各該公司之股票；此外，上
    訴人又未舉證證明被上訴人等有占有、或處分各該公司股票
    之事實或行為，空言主張被上訴人等侵占其各該公司股票，
    純係臆測之詞，不足為憑。
(三)上訴人甲○○主張被上訴人乙○○於先父辭世後，由被上訴
    人丙○○交付上訴人等所有、為先父保管而持有系爭印章 7
    枚之事實，無非以被上訴人乙○○於92年 9月26日尚以上訴
    人甲○○所有系爭印章中之一枚，將前述欣嘉公司股票，由
    上訴人甲○○移轉登記予被上訴人乙○○、及前述由被上訴
    人丙○○以上訴人甲○○之印章代收郵件等事實，為其論據
    ；惟查：
(1) 被上訴人乙○○於92年 9月26日將欣嘉公司股票由上訴人甲
    ○○名義，移轉登記予被上訴人乙○○之事實，固為被上訴
    人乙○○所不爭執；惟查被上訴人乙○○係於89年 1月27日
    出資承購欣嘉公司股票，徵得上訴人甲○○之同意後將欣嘉
    股票信託登記予上訴人甲○○，同時於空白之股票轉讓過戶
    聲請書、股票背面轉讓登記表之出讓人欄，蓋用上訴人甲○
    ○之印章，以期爾後再移轉登記予自己或第三人，已如前所
    述；而非上訴人所主張係於先父辭世後，自被上訴人丙○○
    所交付。
(2) 上訴人所提出掛號郵件收件回執上，除有上訴人甲○○、被
    上訴人丙○○之印文外，尚載有被上訴人丙○○身分證字號
    Ｚ000000000及妹代之字樣，顯係由被上訴人丙○○以上訴人
    甲○○印章代領上訴人甲○○之郵件，充其量僅能證明被上
    訴人丙○○持有上訴人甲○○該枚印章，並不足以證明上訴
    人甲○○該枚印章，於先父辭世後為被上訴人乙○○所持有
    。
(3) 此外，上訴人甲○○未曾將系爭印章7枚，交付被上訴人乙
    ○○之事實，亦不爭執，竟空言主張被上訴人乙○○於先父
    辭世後，侵占其系爭7枚印章，自無足取。
(四)上訴人甲○○主張被上訴人乙○○於90年 9月間，以辦理先
    父遺贈被上訴人乙○○系爭房地所有權之登記為由，央請上
    訴人甲○○向法院為拋棄繼承之意思表示，協議拋棄繼承以
    系爭房地為限，不及於其餘遺產；被上訴人呂用群以上訴人
    甲○○自行向法院為拋棄繼承之意思表示，已生拋棄繼承效
    力，不容事後反悔否認拋棄之意，且無協議分割其餘遺產之
    事實存在等語為抗辯；經查：
(1) 按：「繼承人得拋棄其繼承權。前項拋棄，應於知悉其得繼
    承之時起二個月內以書面向法院為之。並以書面通知因其拋
    棄而應為繼承之人。但不能通知者，不在此限。」、「繼承
    之拋棄，溯及於繼承開始時發生效力。」民法第1174條、第
    1175條分別定有明文。又：「繼承之拋棄，係指繼承人否認
    自己開始繼承效力之意思表示，即否認因繼承開始當然為繼
    承人之全部繼承效力之行為。與拋棄因繼承所取得之財產，
    性質不同。又民法第1174條所謂拋棄繼承權，係指全部拋棄
    而言，如為一部拋棄，為繼承性質所不許，不生拋棄之效力
    。」、「民法第1174條第 1項固規定繼承人得拋棄其繼承權
    ，惟此所謂拋棄繼承權，係指全部拋棄而言，如為一部拋棄
    ，即不生拋棄之效力，上訴人雖主張繼承權一部之拋棄符合
    社會民間之需要，應為法之所許云云，其見解無可採取。」
    、「繼承之拋棄，係就被繼承人全部遺產，為拋棄繼承權之
    表示，不得專就被繼承人之某一特定債權為繼承之拋棄。」
    亦有最高法院65年度臺上字第1563號、67年度臺上字第3448
    號、第3788號等判例，足資參照。
(2) 本件上訴人甲○○於90年 9月25日與被上訴人丙○○共同檢
    附繼承權拋棄書、死亡證明書、戶籍謄本、印鑑證明，委由
    被上訴人乙○○向臺灣臺北地方法院(以下稱臺北地院)具狀
    ，為拋棄繼承之意思表示，因聲請狀誤植聲請人為被上訴人
    乙○○，臺北地院亦為准予被上訴人乙○○拋棄繼承之備查
    ；嗣後發現錯誤，90年11月23日由被上訴人乙○○聲請更正
    ，臺北地院通知於91年1月9日到場調查，上訴人甲○○出具
    委託書，委任被上訴人丙○○到場陳明為拋棄繼承之意思表
    示，91年2月8日又與被上訴人丙○○共同向臺北地院提出略
    以：「聲請人甲○○、丙○○為被繼承人呂德彰之子女，被
    繼承人呂德彰於民國90年8月5日因病去世，聲請人自願拋棄
    繼承權，除分別通知其他繼承人外，依據民法第1174條第 2
    項規定除陳戶籍謄本、具狀聲明拋棄繼承權。」之民事申請
    狀；91年 2月27日臺北地院據以為「本院90年10月17日核發
    之『臺灣臺北地方法院家事法庭通知』拋棄繼承人『乙○○
    』，應更正為『甲○○』、『丙○○』，請查照。」之更正
    函等事實，為上訴人甲○○所不爭執，且有臺北地院90年度
    繼字第 608號民事聲請事件卷宗足稽；上訴人甲○○於法定
    期間內，與被上訴人丙○○共同以書狀向臺北地院為拋棄繼
    承之意思表示，已具備法定要式，依前揭民法第1174條、第
    1175條之規定，及最高法院判例意旨，已發生拋棄繼承之效
    力，且溯及於繼承開始時；易言之，上訴人甲○○與被上訴
    人丙○○於其等拋棄繼承發生效力時，對於被繼承人呂德彰
    之遺產，自始即無繼承權。
(3) 從而，上訴人甲○○主張被上訴人乙○○、丙○○就前述系
    爭房地以外之被繼承人呂德彰其餘遺產，與之達成按應繼分
    分割之協議之事實，不僅為被上訴人乙○○所否認，且與前
    述民法第1174條、第1175條規定及最高法院判例意旨，有所
    違背，自非足取。其請求被上訴人乙○○、丙○○計算被繼
    承人呂德彰所遺系爭房地以外其餘遺產之價值，連帶給付其
    中三分之一金額本息，於法無據。
(五)上訴人甲○○主張被上訴人乙○○將先父之退伍金餘額1,09
    9,485元、撫卹金102,307元及勞保死亡給付 126,000元，勞
    工保險局退還之押金31,680元等獨自領取，應按應繼分之比
    例即三分之一給付上訴人甲○○；經查：
(1) 按：「軍官、士官於領受退休俸或贍養金期間死亡者，自死
    亡之次月起停發，另依其死亡時之退除給與標準，發給其遺
    族一次撫慰金…。」、「前項遺族之範圍及領取一次撫慰金
    之順序，依民法第1138條之規定。」陸海空軍軍官士官服役
    條例第36條第1項前段、第2項定有明文。又：遺族恤金，係
    對於遺族所為之給予，既非亡故者之遺產，自無繼承之可言
    …，25年12月12日司法院院字第1598號著有解釋。本件兩造
    先父呂德彰於亡故後，業據兩造三人依陸海空軍軍官士官服
    役條例第36條第 1項之規定，向國防部申請改支餘額退伍金
    (一次撫慰金)，國防部已於90年10月15日以易晨字第090002
    0437號函核發 1,099,485元，由被上訴人丙○○代表具領等
    事實，有國防部參謀本部人事參謀次長室94年 4月12日選道
    字第0940005005號書函及檢附之軍管區司令部90年10月 2日
    （90）慰琪字第1742號函、國防部核定軍管區司令部退休俸
    退伍除役軍 (士）官改支退伍金支付證名冊、支領退休俸退
    伍除役官兵之遺族改領退除給與申請書、遺族請領退除給與
    協議書、切結書等在卷(原審家訴卷第283頁至第291頁)足稽
    ；上訴人甲○○依陸海空軍軍官士官服役條例第36條第 1項
    、第 2項之規定固為其先父之遺族，得與被上訴人等共同請
    領撫慰金，惟兩造已依協議由被上訴人丙○○請領，上訴人
    甲○○竟向被上訴人乙○○請求返還其應得之部分，顯失所
    據。
(2) 查：被保險人之父母死亡時，按其平均月投保薪資，發給三
    個月喪葬津貼，勞工保險條例第62條第 1款定有明文。本件
    上訴人甲○○先父呂德彰生前未曾參加勞保或農保，其於90
    年8月5日死亡，係由上訴人甲○○以桃園航勤股份有限公司
    勞保被保險人身分，依勞工保險條例第62條規定，申請家屬
    死亡喪葬津貼3個月計126,000元，勞工保險局已於90年11月
     1日核付，而以郵政匯票郵寄申請人即上訴人甲○○等事實
    ，有勞工保險局94年4月7日保給命字第 09460206790號函及
    檢附勞工保險給付申請書(兼給付收據)核定通知書、被保險
    人異動資料查詢等在卷(原審家訴卷第295頁至第298頁)足稽
    ；上訴人甲○○基於勞工保險條例之被保險人身份，請領其
    先父之喪葬津貼 126,000元，自行交付予被上訴人丙○○之
    事實，為上訴人甲○○所不爭執，有其於其所提出之「爭點
    整理狀」為「…(二)另關於被繼承人呂德彰死亡勞保給付，
    原告甲○○憶起此筆款項係其代表申領，…將請得款項全數
    交給被告丙○○保管…」之陳述在卷(原審家訴卷第180頁背
    面)，及有被上訴人丙○○出具「茲收到126,000存入丙○○
    郵局戶內 (喪葬補助費)00000000000000 光武郵局」之字據
    在卷 (原審家訴卷第261頁)為憑；其請求被上訴人乙○○返
    還其應得之部分，於法自失所據。
(3) 上訴人甲○○主張被上訴人乙○○領取有收支組給付撫卹金
     102,307元、勞保局退還押金31,680元等，被上訴人乙○○
    應返還其應得之部分；上訴人甲○○之主張為被上訴人乙○
    ○所否認，而其主張無非以一紙字據為其論據；惟查上訴人
    甲○○所提出之字據 (原審家訴卷第262頁)，係一未具名、
    載有「此為丙○○寫的字」、及「收入：餘額退伍金1,099,
    485。收支組102,307。銀行郵局存款188,343。勞保死亡給
    付126,000。奠儀265,900。台開定存2,726,460。勞保局退
    還押金31,680。賣股票5,783,425。」等，並不足以為被上
    訴人乙○○有領取收支組給付撫卹金、及勞保局退還押金之
    證明，上訴人甲○○空言主張被上訴人乙○○領取收支組給
    付撫卹金、及勞保局退還押金，亦無所據，其請求被上訴人
    乙○○應返還其應得部分之金額，自失附麗。
五、綜合上述，(一)上訴人等請求被上訴人乙○○應返還系爭股
    票、印章；(二)上訴人甲○○請求被上訴人乙○○應返還收
    支組給付撫卹金、及勞保局退還押金等，所舉證據均不足以
    證明被上訴人乙○○有占有系爭股票、或領取收支組給付之
    撫卹金、及勞保局退還押金之事實，其舉證責任尚有未盡；
    (三)上訴人甲○○請求被上訴人等除系爭房地外，應就先父
    所遺其餘遺產計算其價值後，連帶給付其中三分之一之金額
    ，已因上訴人甲○○、被上訴人丙○○均拋棄繼承，而發生
    自始無繼承權之效力，上訴人甲○○為此項之請求亦無所據
    ；從而，原法院為其敗訴判決，經核尚無違誤；上訴意旨仍
    持陳詞，指摘原法院判決不當，求予廢棄，為無理由，應予
    駁回。
六、本件事證已臻明確，兩造其他攻擊、防禦方法，及提出未援
    用之證據，經斟酌後認不影響判決基礎，無逐一論述必要，
    併此敘明。
據上論結，本件上訴為無理由，爰判決如主文。
中    華    民    國    95    年    10   月     3     日
                    民事第五庭
                        審判長法  官  林丁寶
                              法  官  高鳳仙
                              法  官  陳博享
正本係照原本作成。
如不服本判決，應於收受送達後20日內向本院提出上訴書狀，其
未表明上訴理由者，應於提出上訴後20日內向本院補提理由書狀
（均須按他造當事人之人數附繕本）上訴時應提出委任律師或具
有律師資格之人之委任狀；委任有律師資格者，另應附具律師資
格證書及釋明委任人與受任人有民事訴訟法第466條之1第1項但
書或第2項（詳附註）所定關係之釋明文書影本。
中    華    民    國    95    年    10    月    4     日
                              書記官  鄭靜如
附註：
民事訴訟法第466條之1（第1項、第2項）：
對於第二審判決上訴，上訴人應委任律師為訴訟代理人。但上訴
人或其他法定代理人具有律師資格者，不在此限。
上訴人之配偶、三親等內之血親、二親等內之姻親，或上訴人為
法人、中央或地方機關時，其所屬專任人員具有律師資格並經法
院認為適當者，亦得為第三審訴訟代理人。


司法院資訊處製作；財團法人民間司法改革基金會備份。
